【裁判字號】    89,勞抗,9
【裁判日期】    900110
【裁判案由】    損害賠償
【裁判全文】
臺灣高等法院民事裁定  八十九年度勞抗字第九號
      抗  告  人  乙○○
                  甲  ○
      相  對  人  絲黛兒國際企業有限公司
                              .
      法定代理人  江肇堂      .
右抗告人因與相對人間損害賠償事件，對於中華民國八十九年十一月十七日臺灣臺北
地方法院八十九年度勞訴字第二二號所為裁定提起抗告，本院裁定如左：
      主    文
抗告駁回。
抗告訴訟費用由抗告人負擔。
      理    由
一、按訴訟全部或一部之裁判，以他訴訟之法律關係是否成立為據者，法院得在他訴
    訟終結前，以裁定停止訴訟程序。前項規定，於法律關係應由法院以外之機關，
    確定其是否成立者準用之。民事訴訟法第一百八十二條定有明文。
二、本件抗告人於原法院主張：抗告人為吳春長之父母，抗告人因相對人未依勞工保
    險條例第十一條規定，於訴外人吳春長到職之日即為其列表通知保險人勞工保險
    局，致吳春長發生死亡保險事故時，無從依同條例第六十三條規定請領喪葬津貼
    、遺屬津貼，而受有損害，抗告人因而依據勞工保險條例第七十二條第一項規定
    ，請求相對人負損害賠償責任等語，則抗告人之請求有理由之前提為：抗告人確
    無從向勞工保險局領取前開保險給付，而受有損失。茲據勞工保險局以民國八十
    九年六月九日保給字第六００六三六二號行政處分拒絕前開給付，相對人對此行
    政處分已提起訴願，是本件民事訴訟之裁判，關於抗告人是否確受有損害乙節，
    實須待相對人對勞工保險局八十九年六月九日保給字第六００六三六二號行政處
    分提起之行政救濟程序終結後，方得確定其是否成立，是原裁定認本件有裁定停
    止本件民事訴訟程序之必要，因而裁定本件於行政救濟程序終結前停止訴訟程序
    。
三、抗告意旨略以：
  (一)「按民事訴訟法第一百八十二條所謂訴訟全部或一部之裁判，以他訴訟之法律關
    係是否成立為據者，係指他訴訟之法律關係是否成立，為本件訴訟先決問題而言
    ，若他訴訟是否成立之法律關係，並非本件訴訟之先決問題，則其訴訟程序即毋
    庸中止」（最高法院十八年抗字第五十六號判例參照），又「為本訴訟先決問題
    之法律關係是否成立，在本訴訟法院本可自為調查審認，若因停止訴訟程序，當
    事人將受延滯之不利益時，仍以不裁定停止訴訟程序為宜」（最高法院八十六年
    度台抗字第十四號裁定），又「民事訴訟法第一百八十二條第二項之規定，係指
    為民事先決之法律關係，應由行政官署確定應否成立者而言，若行政官署已有決
    定，足為訴訟全部或一部之裁判依據，則當事人縱依訴願方式請求變更，而在變
    更以前，要無影響於民事全部或一部裁判之效力，自不在中止訴訟程序之列」（
    最高法院五十三年度台上字第二七一五號判決）。
  (二)本件確係保險效力開始前發生之事故導致死亡之結果，故勞工保險局業已拒絕抗
    告人申請之死亡給付，抗告人當然已受有損害，相對人雖主張吳春長「死亡」此
    一事故之發生係在保險效力發生之後，惟若相對人依法於吳春長到職日八十八年
    四月六日通知保險人加保，保險契約自當日即發生效力，則無論吳春長係八十八
    年四月九日或四月十日發生事故，抗告人皆得向勞保局申請喪葬及遺屬津貼，根
    本不會發生死亡給付所謂之事故究為死亡時或車禍發生時之爭議，故此爭議顯非
    本件訴訟之先決問題，依法不應裁定停止本件訴訟程序。
  (三)抗告人早已支付吳春長死亡之相關喪葬費用並自謀生活照顧，期間已逾一年半之
    久，抗告人至今皆無法取得相關喪葬及遺屬津貼，怎可謂損害尚未發生，相對人
    未於吳春長到職日為其加保已屬事實，無容相對人否認，相對人所謂保險事故究
    係車禍或死亡之爭議，若按行政救濟程序處理，將曠日費時，若將此不利益加諸
    於抗告人，顯係寬待相對人之違法行為。
四、按勞工保險條例第十九條所謂「保險事故」，於請領死亡給付時究係指保險事故
    發生時或被保險人死亡時，尚有爭議，且此爭議為本件抗告人是否無法領取喪葬
    及遺屬津貼而受有損害之先決問題，而該爭議現正由行政院勞工保險局受理相對
    人之訴願加以審理中，該行政救濟程序之決定自會影響本件訴訟之判斷，原裁定
    認本件於行政救濟程序終結前，以停止訴訟程序為宜，並無不當，抗告意旨指摘
    原裁定不當，求予廢棄，非有理由，應予駁回。
五、據上論結，本件抗告為無理由，依民事訴訟法第四百九十二條第一項、第九十五
    條、第七十八條，裁定如主文。
中      華      民      國    九十      年      一      月      十      日
                              民事第九庭
                                  審判長法  官  吳  謙  仁
                                        法  官  魏  大  喨
                                        法  官  林  樹  埔
右正本係照原本作成。
不得再抗告。
中      華      民      國    九十      年      一      月      十一   日
                                        書記官  林  初  枝


司法院資訊處製作；財團法人民間司法改革基金會備份。
